【裁判字號】    90,上訴,1366
【裁判日期】    900611
【裁判案由】    偽造文書等
【裁判全文】
臺灣高等法院刑事判決                            九十年度上訴字第一三六六號
    上  訴  人
    即  被  告  癸○○
    選任辯護人 曾習賢
右上訴人因偽造文書等案件，不服臺灣板橋地方法院九十年度訴字第二二二號，中華
民國九十年三月二十日第一審判決（起訴案號：臺灣板橋地方法院檢察署八十九年度
偵字第一○一九○號），提起上訴，本院判決如左：
    主  文
原判決撤銷。
癸○○連續行使偽造私文書，足以生損害於他人，處有期徒刑壹年貳月。
扣案如附表一編號(五)、(六)之偽造信用卡貳張（含「庚○○○」之署押貳枚）、身分證
上之「癸○○」相片壹張及如附表二所示偽造之「庚○○○」署押共計壹拾陸枚均沒
收。
    事  實
一、癸○○於民國八十九年五月十五日在跳蚤市場週刊上看見有人刊登「我的信用卡
    讓你刷免驚」之廣告後，即以廣告上所登載之電話與一張姓不詳姓名之成年男子
    接洽，並將自己之姓名、聯絡電話告知對方後，翌（十六）日該張姓男子即以電
    話與癸○○聯繫，要癸○○準備相片及現金，以便辦理變造身分證及信用卡，並
    言明變造身分證一張新台幣（下同）二萬元，偽造信用卡每張二萬五千元。癸○○即與該張姓男子共同基於變造特種文書─身分證之犯意聯絡，於同年月十八日
    十八時許，依約前往台北市○○路國賓戲院樓下與張姓男子見面，並將相片一張
    交予張姓男子，該張姓名男子取走相片後約二、三十分鐘，即將庚○○○所遺失
    之身分證上之照片已改換貼為癸○○之身分證交予癸○○，同時交付附表一之偽
    造信用卡六張予癸○○，癸○○則交付十七萬元予該張姓男子。癸○○於取得前
    開六張偽造之信用卡後即在背面偽造「庚○○○」之署押，並基於意圖為自己不
    法所有之概括犯意，於如附表二所示之時間，持附表一編號(一)、(三)、(四)偽造之信
    用卡分別在如附表二所列特約商店連續行使刷卡購物，每次刷卡後，癸○○均假
    冒「庚○○○」名義偽造其署押於簽帳單上，偽造「庚○○○」名義確認消費金
    額之簽帳單私文書（一式二聯），持以行使交付與如附表二所列特約商店核對，
    癸○○並於如附表二編號(一)所示之時、地行使前揭變造之身分證供店員核對，均
    足以生損害於發卡銀行及依約與持卡人交易之特約商店確認持卡人身分之正確性
    及庚○○○之利益，使與信用卡中心簽約之特約商店陷於錯誤，而詐得相當於附
    表所示價值之財物（詳細商店、時間、文書、文件、財物、使用偽造之信用卡之
    卡號及偽造署押之數量均如附表二所載）。嗣於八十九年五月二十三日十五時三
    十分許，癸○○又持偽造之信用卡至台北縣蘆洲市○○街九十二號震旦通訊行蘆
    洲九芎店消費購物時，為店員戊○○發現，並即報警處理而當場查獲，並扣得其
    所有預備供犯罪所用之附表一編號(五)、(六)偽造信用卡二張（另四張偽造之信用卡
    已遭癸○○丟棄）、變造之身分證一張（含癸○○所有供犯罪所用之相片一張）
    、詐騙所得之行動電話一支。
二、案經台北縣警察局蘆洲分局報請台灣板橋地方法院檢察署檢察官偵查起訴。
    理  由
壹、認定犯罪事實所憑之證據及理由
    一右揭犯罪事實，迭據上訴人癸○○於警訊及偵審中自白不諱，核與被害人庚○○○、戊○○、乙○○、丙○○、辛○○、己○○、壬○○、丁○○、甲○○
      於警訊中指訴情節相符，並有上訴人持上開信用卡消費之簽帳單影本、台北縣
      警察局贓物認領保管單等附卷可稽，並有偽造之信用卡二張、變造之身分證一
      張扣案可資佐證，上訴人之自白與事實相符。
    二上訴人並非「庚○○○」本人，竟持右開偽造之信用卡至如附表二所列特約商
      店行使刷卡購物，於每次刷卡後，並均假冒「庚○○○」名義偽造其署名於簽
      帳單上，偽造「庚○○○」名義確認消費金額之簽帳單私文書，持以行使交付
      與如附表二所列特約商店核對，且於如附表二編號(一)所示之時、地持變造之「
      庚○○○」之身分證供店員戊○○核對身分，當足以生損害於發卡銀行及依約
      與持卡人交易之特約商店確認持卡人身分之正確性及庚○○○之利益。
貳、論罪科刑之理由
    一上訴人變造身分證所為，係犯刑法第二百十二條之變造特種文書罪。上訴人與
      張姓之不詳成年男子間就變造身分證部分，有犯意聯絡及行為分擔，均為共同
      正犯。上訴人於變造特種文書後復持以行使，核此部分所為，係犯刑法第二百
      十六條、第二百十二條之行使特種文書罪。而變造之低度行為應為行使之高度
      行為所吸收，不另論罪。
    二上訴人在偽造之信用卡背面偽造「庚○○○」之署押部分，係犯刑法第二百十
      七條之偽造署押罪。
    三上訴人持附表一編號(一)、(三)、(四)偽造之信用卡於如附表二所列時間在附表二所
      列特約商店刷卡購物，於每次刷卡後均假冒「庚○○○」名義偽造「庚○○○
      」之署名於簽帳單上，偽造「庚○○○」確認消費金額之簽帳單，是該簽帳單
      自屬刑法第二百十條所稱之私文書。上訴人持前開偽造之簽帳單行使交付與各
      該特約商店核對，使各該特約商店陷於錯誤，詐得相當於如附表二所示價值財
      物，足以生損害於發卡銀行及依約與持卡人交易之特約商店確認持卡人身分之
      正確性及庚○○○利益之行為，係犯刑法第二百十六條、第二百十條之行使偽
      造私文書罪及同法第三百三十九條第一項之詐欺取財罪。上訴人在簽帳上偽造
      之「庚○○○」署押，均屬偽造文書之部分行為，不另論罪。又上訴人於偽造
      私文書後復持以行使，其偽造之低度行為均為行使之高度行為所吸收，均不另
      論罪。
    四上訴人先後多次行使偽造私文書及詐欺之犯行，均時間緊接，且犯罪構成要件
      相同，均顯係基於概括之犯意而反覆為之，應依連續犯之規定，各論以一罪，
      並各加重其刑。
    五上訴人所犯上開行使變造特種文書、偽造署押、連續行使偽造私文書、連續詐
      欺取財罪間，互有方法、結果之牽連犯關係，應依刑法第五十五條規定，從一
      重之行使偽造私文書罪處斷。
    六原判決應予撤銷改判之理由：
      (一)上訴人就前述變造身分證部分，原判決於事實欄記載上訴人與張姓男子共同
        基於犯意之聯絡，並提供照片與張姓男子偽造之行為，然於理由欄未敘明，
        顯有疏漏。
      (二)扣案偽造之信用卡二張究係六張信用卡其中哪二張，應明確記載，以為沒收
        及執行之依據。然遍觀本件判決主文、事實及理由，均無法確定，稍嫌未洽
        。
    七上訴人上訴請求宣告緩刑云云。查上訴人雖無不良素行，惟其正值壯年，不思
      循正途以勞力獲取生活之資，竟以高達十七萬元購入偽造信用卡六張，且於短
      短五個半小時內先後在八個地點持偽造之信用卡密集的向各商家盜刷詐取財物
      而獲取不法利益，不僅造成商家損失，破壞商業交易秩序，並助長偽造信用卡
      集團之氣焰，對社會經濟活動之危害匪輕，難認其無再犯之虞，故不予為緩刑
      之宣告。另上訴人之辯護人謂被告上訴意旨略以就變造身分證部分，上訴人與
      張姓男子無犯意聯絡及行為分擔乙節，查上訴人既自承其知情張姓男子所出售
      之信用卡為偽造，且提供照片與張姓男子以變造身分證，二人間顯然有犯意聯
      絡及行為分擔，辯護人此部分之上訴顯屬無理由。上訴人之上訴雖無理由，然
      原判決因有前開可議，仍應撤銷改判。
    八審酌前述七所述上訴人犯罪之動機、目的、手段，犯罪所生之危害，及上訴人
      素行尚佳，犯後坦承犯行，態度良好等一切情狀，仍如原審量處上訴人如主文
      所示之刑。
    九扣案如附表一編號(五)、(六)之偽造信用卡二張上之「庚○○○」之署押二枚及如
      附表二所示偽造之「庚○○○」署押共計十六枚，均依刑法第二百十九條之規
      定宣告沒收之。
    十扣案之變造身分證上之「癸○○」相片一張，係上訴人所有供犯罪所用之物，
      偽造信用卡二張係上訴人所有預備供犯罪所用之物，此均據上訴人供承在卷，
      併予宣告沒收。
    十一扣案之手機一支業經被害人戊○○領回、附表一編號(一)至(四)偽造之信用卡四張
      （含庚○○○之署押四枚）業經上訴人陳稱其事後丟棄，應已滅失，故均未為
      沒收之諭知。
參、適用之法律：
    一刑事訴訟法三百六十九條第一項前段、第三百六十四條、第二百九十九條第一
      項前段。
    二刑法第五十六條、第二百十六條、二百十條、第二百十二條、第二百十七條、
      第三百三十九條第一項、第五十五條、第二百十九條、第三十八條第一項第二
      款，罰金罰鍰提高標準條例第一條前段。
本案經檢察官楊楚猛到庭執行職務。
中      華      民      國    九十      年      六      月     十一     日
                              臺灣高等法院刑事第二十庭
                                  審判長法  官  葉  麗  霞
                                        法  官  李  錦  樑
                                        法  官  余  來  炎
右正本證明與原本無異。
如不服本判決應於收受送達後十日內向本院提出上訴書狀，其未敘述上訴之理由者並
得於提起上訴後十日內向本院補提理由書（均須按他造當事人之人數附繕本）。
                                        書記官  黃  麗  玲
中      華      民      國    九十      年      六      月     十二     日
附錄：本判決論罪科刑法條全文
刑法第二百十一條
偽造、變造公文書，足以生損害於公眾或他人者，處一年以上七年以下有期徒刑。
中華民國刑法第二百一十二條
偽造、變造護照、旅券、免許證、特許證及關於品行、能力、服務或其他相類之證書
、介紹書，足以生損害於公眾或他人者，處一年以下有期徒刑，拘役或三百元以下罰
金。
刑法第二百一十七條
偽造印章、印文或署押，足以生損害於公眾或他人者，處三年以下有期徒刑。
盜用印章、印文或署押，足以生損害於公眾或他人者，亦同。
刑法第二百一十六條
行使第二百十條至第二百十五條之文書者，依偽造、變造文書或登載不實事項或使登
載不實事項之規定處斷。
刑法第三百三十九條
意圖為自己或第三人不法之所有，以詐術使人將本人或第三人之物交付者，處五年以
下有期徒刑、拘役或科或併科一千元以下罰金。
以前項方法得財產上不法之利益或使第三人得之者，亦同。
前二項之未遂犯罰之。
附表一
┌──┬───────────┬─────────────┬──────┐
│編號│ 偽造信用卡之卡號     │    持 以 使 用 情 形     │  備    註  │
├──┼───────────┼─────────────┼──────┤
│ (一) │ 0000000000000000     │曾持此信用卡刷卡購物一次  │            │
├──┼───────────┼─────────────┼──────┤
│ (二) │ 0000000000000000     │                          │            │
├──┼───────────┼─────────────┼──────┤
│ (三) │ 0000000000000000     │曾持此信用卡刷卡購物六次  │            │
├──┼───────────┼─────────────┼──────┤
│ (四) │ 0000000000000000     │曾持此信用卡刷卡購物一次  │            │
├──┼───────────┼─────────────┼──────┤
│ (五) │ 0000000000000000     │（美國銀行）              │扣案        │
├──┼───────────┼─────────────┼──────┤
│ (六) │ 0000000000000000     │（荷蘭銀行）              │扣案        │
└──┴───────────┴─────────────┴──────┘
附表二
┌─┬─────┬──────┬────┬─────┬─────────┐
│編│ 時   間  │  被害商家  │購買物品│金    額  │ 簽帳單偽造之署押 │
│號│          │            │        │（新台幣）│ 偽造之信用卡     │
├─┼─────┼──────┼────┼─────┼─────────┤
│(一)│八十九年五│台北縣蘆洲市│手機二支│四萬七千六│(1)CITIBANK簽帳單上│
│  │月二十日十│九芎街九二號│        │百元      │  「庚○○○」署押│
│  │二時三十分│震旦通訊行蘆│        │          │  二枚。          │
│  │許        │洲九芎店    │        │          │(2)附表一編號(一)偽造│
│  │          │（店員：高麗│        │          │  之信用卡。      │
│  │          │蘭）        │        │          │                  │
├─┼─────┼──────┼────┼─────┼─────────┤
│(二)│八十九年五│台北縣泰山鄉│戒子、項│三萬五千六│(1)中國信託商業銀行│
│  │月二十日十│明志路二段七│鍊、墜子│百三十八元│  簽帳單上「張歐忠│
│  │三時三十分│十四號      │        │          │(2)附表一編號(三)偽造│
│  │許        │嘉益珠寶銀樓│        │          │  之信用卡。      │
│  │          │（負責人：  │        │          │                  │
│  │          │  辛○○）  │        │          │                  │
├─┼─────┼──────┼────┼─────┼─────────┤
│(三)│八十九年五│台北縣五股鄉│手環一對│二萬二千五│(1)聯合信用卡處理中│
│  │月二十日十│成泰路二段六│        │百元      │  心簽帳單上「張歐│
│  │四時四十九│十號        │        │          │  忠正」之署押二枚│
│  │分許      │合源珠寶銀樓│        │          │(2)附表一編號(三)偽造│
│  │          │（負責人：  │        │          │  之信用卡。      │
│  │          │  甲○○）  │        │          │                  │
├─┼─────┼──────┼────┼─────┼─────────┤
│(四)│八十九年五│台北縣泰山鄉│手機二支│四萬一千二│(1)CITIBANK簽帳單上│
│  │月二十日十│明志路一段一│        │百元      │  「庚○○○」署押│
│  │五時三十五│五七號      │        │          │  二枚。          │
│  │分許      │震旦通訊行泰│        │          │(2)附表一編號(三)偽造│
│  │          │山明志店    │        │          │  之信用卡。      │
│  │          │（負責人：  │        │          │                  │
│  │          │  己○○）  │        │          │                  │
├─┼─────┼──────┼────┼─────┼─────────┤
│(五)│八十九年五│台北縣泰山鄉│金項鍊、│一萬八千七│(1)聯合信用卡處理中│
│  │月二十日十│明志路一段二│墜子    │百元      │  心簽帳單上「張歐│
│  │五時許    │五一號      │        │          │  忠正」之署押二枚│
│  │          │宜興銀樓    │        │          │(2)附表一編號(四)偽造│
│  │          │（負責人：  │        │          │  之信用卡。      │
│  │          │  丙○○）  │        │          │                  │
├─┼─────┼──────┼────┼─────┼─────────┤
│(六)│八十九年五│台北縣泰山鄉│項鍊、手│二萬四千九│(1)聯合信用卡處理中│
│  │月二十日十│明志路二段三│鍊      │百元      │  心簽帳單上「張歐│
│  │七時許    │四三號      │        │          │  忠正」之署押二枚│
│  │          │瑞興珠寶銀樓│        │          │(2)附表一編號(三)偽造│
│  │          │（負責人：  │        │          │  之信用卡。      │
│  │          │  丁○○）  │        │          │             │
├─┼─────┼──────┼────┼─────┼─────────┤
│(七)│八十九年五│台北縣泰山鄉│手機一支│二萬四千八│(1)CITIBANK簽帳單上│
│  │月二十日十│明志路三段一│        │百元      │  「庚○○○」署押│
│  │七時五十三│四一號      │        │          │  二枚。          │
│  │分許      │震旦通訊行  │        │          │(2)附表一編號(三)偽造│
│  │          │（負責人：  │        │          │  之信用卡。      │
│  │          │  壬○○）  │        │          │                  │
├─┼─────┼──────┼────┼─────┼─────────┤
│(八)│八十九年五│台北縣泰山鄉│金項鍊  │二萬零三百│(1)聯合信用卡處理中│
│  │月二十日十│明志路三段一│        │五十元    │  心簽帳單上「張歐│
│  │八時許    │九二號      │        │          │  忠正」之署押二枚│
│  │          │瑞興珠寶銀樓│        │          │(2)附表一編號(三)偽造│
│  │          │（負責人：  │        │          │  之信用卡。      │
│  │          │ 乙○○）  │        │          │                  │
└─┴─────┴──────┴────┴─────┴─────────┘


司法院資訊處製作；財團法人民間司法改革基金會備份。
